---
title: "Logboek_Jasper"
author: "Jasper"
date: "2024-05-13"
output: html_document
---
# inleiding
Dit is het logboek van de volgende onder zoeksvraag: 

*Is er een verschil tussen de ethische meningen van mensen van andere leeftijden, geslachten en geloof?* <br>
Dit gaan we doen met behulp van een enqute en een  verwerking in R studio. <br>


# Logboek
## 22 april tot 26 april
In deze periode hebben we vooral gekeken naar wat we wouden onderzoeken en wat. <br>
We hebben uiteindelijk gekozen voor arbortus. <br>
Omdat dit een etische kwetsie is, maar niet zo zwaar ligt als bijvoorbeeld vluchtelingen.<br>
Ook is het al vaak in het nieuws geweest.<br>

## 27 april tot 6 mei <br>
In deze periode hebben we de informatie gezocht over het onderwerp en maakte we ookeen enqute die we hebben laten zien aan andere personen. <br>
Het laaste deden we door onafhanelijke persoen zodat we fouten er uit konden krijgen. 
Fouten zoals een te sturende vraag of een onduidelijke vraag. <br>
De verbeter punten waren: <br>

## 7 mei
Begonnen we met de enqute na alle goedkeureingen.
## 8 mei 
Meerdere mensen gevraagd om het in te vullen.

## 9 mei tot ......
enqute open laten staan en allemaal meet waarden binnen krijgen en bedeken waar het nog meer hebben kunnen uit delen

## 14 mei
Ik moet laten zien wat de gemiddelde leeftijd is van onze meetwaarde. 
```{r}
abortus <- read.csv("abortus_dataset.csv",
                    na.strings = "NA")
head(abortus)
```

```{r}
library(tidyverse)
summary(abortus$Wat.is.uw.leeftijd.)
```
```{r}
ggplot(leeftijd, aes(x=abortus$Wat.is.uw.leeftijd.)) + geom_histogram(aes(y =..density..), color = "black")+geom_density(alpha = .2, fill= "red")
```
Hier zie dat het niet hellemaal normaal verdeelt is maar kunnen wel een test doen
```{r}
shapiro.test(abortus$Wat.is.uw.leeftijd.)
```
Hier zie zeker dat het niet normaal verdeelt is.

## 15 mei.
Ik ga de provincies aen zien in een Donut chart zodat je het makkelijk te zien is.
```{r}
summary(abortus$In.welke.provincie.heeft.u.het.grootste.deel.van.uw.jeugd.doorgebracht.)

```

