---
title: "Logboek_Jasper"
author: "Jasper"
date: "2024-05-13"
output:
  html_document: default
  pdf_document: default
---
# inleiding
Dit is het logboek van de volgende onder zoeksvraag: 

*Is er een verschil tussen de ethische meningen van mensen van andere leeftijden, geslachten en geloof?* <br>
Dit gaan we doen met behulp van een enqute en een  verwerking in R studio. <br>
De enquête wordt  verspreid over meerdere mensen van verschillende leefijdsgroepen. Hierdoor hopen we meerdere leeftijdsgroepen te kunnen interviewen. <br>
De vragen waar we voor hebben gekozen zijn ja en nee vragen zonder toelichting van de invuller in te zetten. Want dat is moeilijker te verwerken dan bijvoorbeeld " wat is uw gevoel hier bij?". Dan krijg je meer niet echt duidelijke data. <br>
We hebben wel op het eind een paar stellingen met waardes als  zeer oneens tot zeer eens. <br>
We hebben er voor gekozen om in microsoft forms te doen omdat je dan ook een csv file van kan maken. <br>

# Logboek
## 22 april tot 26 april
In deze periode hebben we vooral gekeken naar wat we wouden onderzoeken en wat. <br>
We hebben uiteindelijk gekozen voor arbortus. <br>
Omdat dit een etische kwetsie is, maar niet zo zwaar ligt als bijvoorbeeld vluchtelingen.<br>
Ook is het al vaak in het nieuws geweest.<br>

## 27 april tot 6 mei <br>
In deze periode hebben we de informatie gezocht over het onderwerp en maakte we ookeen enqute die we hebben laten zien aan andere personen. <br>
Het laaste deden we door onafhanelijke persoen zodat we fouten er uit konden krijgen. 
Fouten zoals een te sturende vraag of een onduidelijke vraag. <br>
De verbeter punten waren: <br>

## 7 mei
Begonnen we met de enqute na alle goedkeureingen.

## 8 mei 
Meerdere mensen gevraagd om het in te vullen.

## 9 mei tot ......
enqute open laten staan en allemaal meet waarden binnen krijgen en bedeken waar het nog meer hebben kunnen uit delen

## 14 mei
Ik moet laten zien wat de gemiddelde leeftijd is van onze meetwaarde. 
```{r, include=FALSE}
# Libraries
library(data.tree)
library(ggraph)
library(igraph)
library(tidyverse)
library(viridis)
library(ggplot2)
library(dplyr) 
library(rgexf)
library(ggrepel)
# Voor statistische analyses:
library("pwr")
```
Hier worden wat namen veranderd want anders krijg je namen als *Vindt.u.dat.iemand.zelf.moet.kunnen.kiezen.of.die.een.abortus.wil* en dat is veel te lang.
```{r}

abortus <- read.csv("abortus_dataset.csv",
                    na.strings = "NA")
#table(abortus$Vindt.u.dat.iemand.zelf.moet.kunnen.kiezen.of.die.een.abortus.wil., useNA = "always")



# voor de vraag: Vindt u dat iemand zelf moet kunnen kiezen of die een abortus wil?
abortus$eigen_keuze_abortus <- factor(x = abortus$Vindt.u.dat.iemand.zelf.moet.kunnen.kiezen.of.die.een.abortus.wil.,  
                           levels = c("Ja", "Nee"),
                           labels = c("Wel abortus toestaan", "Geen abortus toestaan"))

# Voor de vraag: Wat is uw religieuze overtuiging?
abortus$geloof <- factor(x = abortus$Wat.is.uw.religieuze.overtuiging.., 
                           levels = c("Christendom", "Islam", "Hindoeïsme", "Boeddhisme", "Niet gelovig", "Anders"),
                           labels = c("Christendom", "Islam", "Hindoeïsme", "Boeddhisme", "Niet gelovig", "Anders"))


abortus$geslacht <- factor(x = abortus$Wat.is.uw.geslacht..,
                           levels = c("Man", "Vrouw", "Wil ik liever niet melden"),
                           labels = c("Man", "Vrouw", "Wil ik liever niet melden"))
# Voor de vraag: Wat is uw religieuze overtuiging?

abortus$afkomst <- factor(x = abortus$In.welke.provincie.heeft.u.het.grootste.deel.van.uw.jeugd.doorgebracht., 
                           levels = c("Drenthe", "Flevoland", "Friesland", "Gelderland", "Groningen", "Limburg", "Noord-Brabant", "Noord-Holland", "Overijssel", "Utrecht", "Zeeland", "Zuid-Holland", "Ik ben niet in Nederland opgegroeid"),
                           labels = c("Drenthe", "Flevoland", "Friesland", "Gelderland", "Groningen", "Limburg", "Noord-Brabant", "Noord-Holland", "Overijssel", "Utrecht", "Zeeland", "Zuid-Holland", "Buitenland"))


abortus <- abortus %>%
    rename(
        leeftijd = Wat.is.uw.leeftijd. , 
        ouderszegenschap = Vindt.u.dat.de.ouders.zeggenschap.moeten.hebben.over.of.hun.minderjarige.kind.wel.of.niet.voor.abortus.mag.kiezen... ,
        Kindskeuze = Vindt.u.dat.een.minderjarig.kind.de.keuze.moet.hebben.om.voor.een.abortus.te.kiezen.....
    )
abortus.test <- data.frame(abortus$geloof)
head(abortus)

```


```{r}

summary(abortus$leeftijd)


```
Hier kijken we even wat de q1 en q3 
```{r}

leeftijd <- data.frame(abortus$leeftijd)

ggplot(leeftijd, aes(x=abortus$leeftijd)) + geom_histogram(aes(y =after_stat(density)), color = "black")+geom_density(alpha = .2, fill= "red")
```

Hier zie dat het niet helemaal normaal verdeelt is, dit komt omdat het eerst is verspreid onder de mede studenten en aan hun ouders.
Hierdoor krijg je in sommige gebieden meer invullingen. In de grafriek zie je ook dat het ook terug komen.

```{r}
shapiro.test(abortus$leeftijd)

```

Hier zie zeker dat de leeftijd van onze invuller niet normaal verdeelt is.


## 15 mei.
Ik laat zien waar onze invuller vandaan komt in een donut chart.

```{r}

# Create Data
x <- table(abortus$afkomst)

city_count <- data.frame(x)

# Compute percentages
city_count$fraction = city_count$Freq / sum(city_count$Freq)
city_count$percentage = round(city_count$fraction *100, digits =1)
city_count$ymax = cumsum(city_count$fraction)
city_count$ymin = c(0, head(city_count$ymax, n=-1))
city_count$labelp = (city_count$ymax+city_count$ymin)/2
city_count$label = (paste0(city_count$percentage, "%"))
renamed_city_count <- city_count %>%
    rename(
        Provincies = Var1
    )

# Make the plot
ggplot(renamed_city_count, aes(ymax=ymax, ymin=ymin, xmax=13, xmin=3, fill=Provincies)) +
     geom_rect() +
     geom_label( x = 13, aes(y=labelp, label= label), size=3)+
     
     coord_polar(theta="y") + 
     xlim(c(-13, 13)) 
```
<br>
Hier kan je zien dat de meeste mensen uit de noordelijke regio komen. Dus uit Drenthe, Friesland en Groningen 
Dit is logisch omdat we de enqute hebben uit gezet in de noordelijke provincies.
<br>
Ook een boxplot gemaakt over de verdeling van de leeftijd (meer als oefening)
```{r}
ggplot(leeftijd, aes(x = abortus$leeftijd)) + geom_boxplot()
```
<br> 
## 16 mei
Ik ga laten zien het verschil in mening over "Vindt u dat de ouders zeggenschap moeten hebben over of hun minderjarige kind wel of niet voor abortus mag kiezen?" tussen jongeren (21 jaar en jonger want deze personen zijn officieel nog niet volwassen is) en ouderen (22 jaar en ouder)
```{r}

abortus %>%
    select(leeftijd, ouderszegenschap) %>%
    mutate(leeftijd_boven_onder_21 = ifelse(leeftijd > 21, "boven", "onder")) %>%
    ggplot(mapping = aes(x = ouderszegenschap, fill = leeftijd_boven_onder_21)) +
    geom_bar(position = "dodge")


```

Dit is geen goeie plot om te laten zien wat de verschillen zijn in antwoorden. Hier laat je nu het aantal keer zien dat het is ingevuld. Hierdoor lijkt het dat ja heel vaak word in gevuld terwijl het gewoon minder vaak is ingevuld door iemand onder de leeftijd van 21 jaar <br>
Ik ga nog bedenken wat een goeie manier is om het te laten zijn en een goei vergelijking te kunnen maken.

## 21 Mei
Ik ga even met iets anders bezig het lukt niet echt.  
De keuze dat we hebben gemaakt voor de leeftijd van 21 jaar want over de helle wereld is 21 jaar de oudste leeftijd van de wereld. We hadden ook kunnen kiezen voor 18 jaar. Want in Nederland is dat de grens. Maar als je kijkt naar Amerika is er een onderzoek geweest naar de conectie met de legale leeftijd van drinken en auto ongelukken. Hier is naar voren gekomen dat hoe lager de leeftijd hoe meer auto ongelukken er zijn. Hier kan je bijvoorbeeld uit concluderen dat deze mensen nog niet verantwoordelijk genoeg zijn om met alcohol om te gaan,
https://www.ncbi.nlm.nih.gov/pmc/articles/PMC6876521/
## 22 mei 
Ik ga de tabel van 16 mei om zetten naar percentage. zo dat het wel klopt en niet op aantallen gaat.
 
```{r}
#hier maak ik een splitsing van de leeftijden boven en onder 
Spiltsing_leeftijd <-abortus %>%
    select(leeftijd, ouderszegenschap, geslacht) %>%
    mutate(leeftijd_boven_onder_24 = ifelse(leeftijd > 25, "boven", "onder"))
#Hier maak ik een tabel van de leeftijd boven de 25 
table_Boven_25 <- prop.table(table(Spiltsing_leeftijd$leeftijd_boven_onder_24[Spiltsing_leeftijd$leeftijd_boven_onder_24 == "boven"], Spiltsing_leeftijd$ouderszegenschap[Spiltsing_leeftijd$leeftijd_boven_onder_24 == "boven"]))
#Hier maak ik een tabel voor de leeftijd tot en met de leeftijd van 25
table_Onder_25<- prop.table(table(Spiltsing_leeftijd$leeftijd_boven_onder_24[Spiltsing_leeftijd$leeftijd_boven_onder_24 == "onder"], Spiltsing_leeftijd$ouderszegenschap[Spiltsing_leeftijd$leeftijd_boven_onder_24 == "onder"]))
#hier worden de twee tabellen samengevoegd
table_onder_boven_samen <- rbind(table_Onder_25,table_Boven_25)
#hier wordt de grafiek gemaakt van de twee de laaste tabel 
as.data.frame.table(table_onder_boven_samen) %>%
    ggplot(aes(x = Var1,y = Freq,  fill = Var2)) +
    geom_col(position = "dodge")+
    guides(color = guide_legend(title = "Wat is de mening")) +
    labs(title = "Ouderzeggenschap over miderjarge", 
         y = "Voorkomen keuze in de groep in poprties", 
         x = "Leeftijd boven of onder de 21")
Spiltsing_leeftijd

```

Hier zie je dus dat de mening erg verschild over zeggenschaps. 
jongeren hebben willen nee en ouderen zeggen ja

## 23 mei 
De grafiek van boven mooi maken en testen gaan uit voeren op de de laatste grafiek.
De grafriek is goed gelukt nu dus dat is klaar. 
##  27 mei 
Ik ga een chi square test doen. Of het geslacht mee telt voor mensen onder de leeftijd van 25 over het onderwerp mening van ouders <br>
De leeftijd van 25 is gekomen omdat de hersenen tussen de leeftijd van 20 en 25 jaar volgroeid is. Daarom is de vorige figuur ook verander naar de leeftijd van 25 jaar. 
>H0 de leeftijd heeft geen significat verschil op de mennig over zeggenenschap van de ouders bij de leeftijd groep van onder 25 <br>

```{r}

# 1 voor de mensen de voorstander zijn, 0 als 
#ze tegen zijn.

# Chi-square test:
#chi tesit over de leeftidijd onder de 25 over zeggen schap van de ouders
chi_abortus_minderjarig_keuze_onder <- chisq.test(table_Onder_25,  correct = T)
chi_abortus_minderjarig_keuze_onder

```
Uit deze chi square test kunnen we concluderen dat er geen significant verschil is tussen de mening van de mensen, van verschilde geslacht en onder de leeftijd 25 over hun mening over of de ouders hun mening mee telt bij abortus. 
Dat is ook wel logisch om te zien als je de figuur hier boven ziet.
```{r}
#chi tesit over de leeftidijd boven de 25 over zeggen schap van de ouders
chi_abortus_minderjarig_keuze_boven <- chisq.test(table_Boven_25, correct = T)
chi_abortus_minderjarig_keuze_boven

```




## 28 mei 
Met de paper bezig geweest de introductie geschreven en met de powepoint bezig geweest

## 29 mei
De vorige Chi sqare test is fout gegaan, ik heb gekeken of onder de leefiftij van 25 een significant verschil zit en boven de leeftijd van 25 en dat was er beide niet,  hier onder is ie nu wel goed.

```{r}
#heen chi test tussen de verschillende twee groepen.
Boven_onder_Ouderzegschap <-table(Spiltsing_leeftijd$leeftijd_boven_onder_24, Spiltsing_leeftijd$ouderszegenschap)
(chi_leeftijd_Ouderzegschap <-chisq.test(Boven_onder_Ouderzegschap))

```
Hier uit is te zien dat er wel een significant verschil is tussen de verschillende leeftijd groepen. <br>
Hier onder hebben we de de manier van de chis square test veranderd. 
```{r}
#oefening 
tabel_ofen <- table(abortus$geslacht, abortus$eigen_keuze_abortus)

chisq.test(tabel_ofen)

```
Er wordt nu telkens een chisp.test te doen op elke vraag.
```{r}

abortus_aangpast <- abortus %>%
    mutate(leeftijd_boven_onder_24 = ifelse(leeftijd > 25, "boven", "onder"))

Boven_onder_kidskeuze <-table(abortus_aangpast$leeftijd_boven_onder_24, abortus_aangpast$Kindskeuze)
(chi_leeftijd_kids_eigen_keuze<-chisq.test(Boven_onder_kidskeuze))
```
```{r}
Boven_onder_Wel_geen <-table(abortus_aangpast$leeftijd_boven_onder_24, abortus_aangpast$Vindt.u.dat.iemand.zelf.moet.kunnen.kiezen.of.die.een.abortus.wil.)
 (chi_leeftijd_eigen_keuze_alegemeen <-chisq.test(Boven_onder_Wel_geen))

```
```{r}
Boven_onder_Vader<-table(abortus_aangpast$leeftijd_boven_onder_24, abortus_aangpast$Moet.de.biologische.vader.zeggenschap.hebben.over.de.beslissing.voor.een.abortus.)
(chi_leeftijd_vaderszeggenschap <-chisq.test(Boven_onder_Vader))
```
## 30 mei 
Ik a bezig met meer Chi squar testen zo dat ik ze zo meteen in een grafriek kan stoppen om in 1 keer te kunnenlaten zien waar een sinficant verschil is 

```{r}
Boven_onder_Keuze_Gevaar_moeder <-table(abortus_aangpast$leeftijd_boven_onder_24, abortus_aangpast$Vindt.u.dat.er.voor.abortus.gekozen.mag.worden.als.de.gezondheid.van.de.vrouw.door.de.zwangerschap.in.gevaar.kan.komen.)
(chi_leeftijd_keuze_Gevaar_moeder <-chisq.test(Boven_onder_Keuze_Gevaar_moeder))
```
```{r}
Boven_onder_Keuze_verkachting <-table(abortus_aangpast$leeftijd_boven_onder_24, abortus_aangpast$Vindt.u.dat.iemand.een.abortus.mag.als.de.zwangerschap.een.gevolg.is.van.verkrachting.)
(chi_leeftijd_keuze_verkrachting <-chisq.test(Boven_onder_Keuze_verkachting))
```
```{r}
Boven_onder_Keuze_zonder_reden <-table(abortus_aangpast$leeftijd_boven_onder_24, abortus_aangpast$De.vrouw.het.kind.niet.wil.houden.om.niet.gespecificeerde.redenen)
(chi_leeftijd_keuze_zonder_reden <-chisq.test(Boven_onder_Keuze_zonder_reden))
```
```{r}
Boven_onder_Keuze_Echo <-table(abortus_aangpast$leeftijd_boven_onder_24, abortus_aangpast$Moet.het.wettelijk.verplicht.worden.voor.vrouwen.die.een.abortus.willen.om.een.echo.van.de.foetus.te.zien.voordat.een.abortus.toegestaan.is.)
(chi_leeftijd_keuze_echo <-chisq.test(Boven_onder_Keuze_Echo))
```
```{r}
Boven_onder_Keuze_bedenktijd <-table(abortus_aangpast$leeftijd_boven_onder_24, abortus_aangpast$Vindt.u.dat.de.wettelijke.bedenktijd.moet.terugkomen.)
(chi_leeftijd_keuze_bedenktijd <-chisq.test(Boven_onder_Keuze_bedenktijd))
```
```{r}
Boven_onder_Keuze_adoptie <-table(abortus_aangpast$leeftijd_boven_onder_24, abortus_aangpast$Vindt.u.dat.adoptie.een.alternatief.is.voor.abortus.)
(chi_leeftijd_keuze_adoptie <-chisq.test(Boven_onder_Keuze_adoptie))

```
```{r}
Boven_onder_Keuze_vader <-table(abortus_aangpast$leeftijd_boven_onder_24, abortus_aangpast$Moet.de.biologische.vader.zeggenschap.hebben.over.de.beslissing.voor.een.abortus.)
chi_leeftijd_keuze_vader <-chisq.test(Boven_onder_Keuze_vader)
chi_leeftijd_keuze_vader
```


Hier onder word de plot gemaakt
```{r}
chi_test_vector_leeftijd <- c(chi_leeftijd_eigen_keuze_alegemeen[3],chi_leeftijd_keuze_verkrachting[3],chi_leeftijd_kids_eigen_keuze[3],chi_leeftijd_Ouderzegschap[3],chi_leeftijd_keuze_echo[3],chi_leeftijd_keuze_bedenktijd[3],chi_leeftijd_keuze_adoptie[3],chi_leeftijd_vaderszeggenschap )
df_chi_leeftijd <- (data.frame((chi_test_vector_leeftijd)) %>% rename(
  `Abortus toestaan` = p.value,
  `Gevolg van verkrachtign` = p.value.1,
  `Minderjarig kind` = p.value.2,
  `Zeggenschap ouders` = p.value.3,
  `Echo bekijken` = p.value.4,
  `Bedenktijd invoeren` = p.value.5,
  `Adoptie als alternatief` = p.value.6,
  `Zeggenschap vader` = p.value.7
  ))
df_chi_leeftijd
```


```{r}

df_chi_leeftijd <- (data.frame((chi_test_vector_leeftijd)) %>% rename(
  `Abortus toestaan` = p.value,
  `Gevolg van verkrachtign` = p.value.1,
  `Minderjarig kind` = p.value.2,
  `Zeggenschap ouders` = p.value.3,
  `Echo bekijken` = p.value.4,
  `Bedenktijd invoeren` = p.value.5,
  `Adoptie als alternatief` = p.value.6,
  `Zeggenschap vader` = p.value.7
  ))
df_chi_leeftijd %>% 
  pivot_longer(cols = c(1:8)) -> df_chi_leeftijd
ggplot(data = df_chi_leeftijd, mapping = aes(x = name , y = value)) +
  geom_bar(stat = "identity") +
  geom_hline(yintercept=0.05, linetype="dashed", color = "red") +
  ylab("P-waarde Chi-square test:") +
  xlab(" ") +
  theme_minimal() +
  theme(axis.text.x = element_text(angle = 90, vjust = 0.6)) 

```

