---
title: "Logboek_Jasper"
author: "Jasper"
date: "2024-05-13"
output: html_document
---
# inleiding
Dit is het logboek van de volgende onder zoeksvraag: 

*Is er een verschil tussen de ethische meningen van mensen van andere leeftijden, geslachten en geloof?* <br>
Dit gaan we doen met behulp van een enqute en een  verwerking in R studio. <br>


# Logboek
## 22 april tot 26 april
In deze periode hebben we vooral gekeken naar wat we wouden onderzoeken en wat. <br>
We hebben uiteindelijk gekozen voor arbortus. <br>
Omdat dit een etische kwetsie is, maar niet zo zwaar ligt als bijvoorbeeld vluchtelingen.<br>
Ook is het al vaak in het nieuws geweest.<br>

## 27 april tot 6 mei <br>
In deze periode hebben we de informatie gezocht over het onderwerp en maakte we ookeen enqute die we hebben laten zien aan andere personen. <br>
Het laaste deden we door onafhanelijke persoen zodat we fouten er uit konden krijgen. 
Fouten zoals een te sturende vraag of een onduidelijke vraag. <br>
De verbeter punten waren: <br>

## 7 mei
Begonnen we met de enqute na alle goedkeureingen.
## 8 mei 
Meerdere mensen gevraagd om het in te vullen.

## 9 mei tot ......
enqute open laten staan en allemaal meet waarden binnen krijgen en bedeken waar het nog meer hebben kunnen uit delen

## 14 mei
Ik moet laten zien wat de gemiddelde leeftijd is van onze meetwaarde. 
```{r}
library(tidyverse)
abortus <- read.csv("abortus_dataset.csv",
                    na.strings = "NA")
#table(abortus$Vindt.u.dat.iemand.zelf.moet.kunnen.kiezen.of.die.een.abortus.wil., useNA = "always")



# voor de vraag: Vindt u dat iemand zelf moet kunnen kiezen of die een abortus wil?
abortus$eigen_keuze_abortus <- factor(x = abortus$Vindt.u.dat.iemand.zelf.moet.kunnen.kiezen.of.die.een.abortus.wil.,  
                           levels = c("Ja", "Nee"),
                           labels = c("Wel abortus toestaan", "Geen abortus toestaan"))

# Voor de vraag: Wat is uw religieuze overtuiging?
abortus$geloof <- factor(x = abortus$Wat.is.uw.religieuze.overtuiging.., 
                           levels = c("Christendom", "Islam", "Hindoeïsme", "Boeddhisme", "Niet gelovig", "Anders"),
                           labels = c("Christendom", "Islam", "Hindoeïsme", "Boeddhisme", "Niet gelovig", "Anders"))


abortus$geslacht <- factor(x = abortus$Wat.is.uw.geslacht..,
                           levels = c("Man", "Vrouw"),
                           labels = c("Man", "Vrouw"))
# Voor de vraag: Wat is uw religieuze overtuiging?

abortus$afkomst <- factor(x = abortus$In.welke.provincie.heeft.u.het.grootste.deel.van.uw.jeugd.doorgebracht., 
                           levels = c("Drenthe", "Flevoland", "Friesland", "Gelderland", "Groningen", "Limburg", "Noord-Brabant", "Noord-Holland", "Overijssel", "Utrecht", "Zeeland", "Zuid-Holland", "Ik ben niet in Nederland opgegroeid"),
                           labels = c("Drenthe", "Flevoland", "Friesland", "Gelderland", "Groningen", "Limburg", "Noord-Brabant", "Noord-Holland", "Overijssel", "Utrecht", "Zeeland", "Zuid-Holland", "Buitenland"))


abortus <- abortus %>%
    rename(
        leeftijd = Wat.is.uw.leeftijd. , 
        ouderszegenschap = Vindt.u.dat.de.ouders.zeggenschap.moeten.hebben.over.of.hun.minderjarige.kind.wel.of.niet.voor.abortus.mag.kiezen... ,
        Kindskeuze = Vindt.u.dat.een.minderjarig.kind.de.keuze.moet.hebben.om.voor.een.abortus.te.kiezen.....
    )
abortus.test <- data.frame(abortus$geloof)
head(abortus)

```


```{r}

summary(abortus$leeftijd)


```

```{r}

leeftijd <- data.frame(abortus$leeftijd)

ggplot(leeftijd, aes(x=abortus$leeftijd)) + geom_histogram(aes(y =after_stat(density)), color = "black")+geom_density(alpha = .2, fill= "red")
```

/n
Hier zie dat het niet hellemaal normaal verdeelt is maar kunnen wel een test doen

```{r}
shapiro.test(abortus$leeftijd)

```

Hier zie zeker dat het niet normaal verdeelt is.


## 15 mei.
Ik laat zien waar onze invullers vandaan komen in een donut chart.

```{r}

# Create Data
x <- table(abortus$afkomst)

city_count <- data.frame(x)

# Compute percentages
city_count$fraction = city_count$Freq / sum(city_count$Freq)
city_count$percentage = round(city_count$fraction *100, digits =1)
city_count$ymax = cumsum(city_count$fraction)
city_count$ymin = c(0, head(city_count$ymax, n=-1))
city_count$labelp = (city_count$ymax+city_count$ymin)/2
city_count$label = (paste0(city_count$percentage, "%"))
renamed_city_count <- city_count %>%
    rename(
        Provincies = Var1
    )
city_count
# Make the plot
ggplot(renamed_city_count, aes(ymax=ymax, ymin=ymin, xmax=13, xmin=3, fill=Provincies)) +
     geom_rect() +
     geom_label( x = 13, aes(y=labelp, label= label), size=3)+
     
     coord_polar(theta="y") + 
     xlim(c(-13, 13)) 
```

Hier kan je zien dat de meeste mensen uit de noordelijke regios komen. \n
Dus uit Drenthe, Friesland en Groningen \n

Ook een boxplot gemaakt over de verdeling van de leeftijd
```{r}
ggplot(leeftijd, aes(x = abortus$leeftijd)) + geom_boxplot()
```
## 16 mei
Ik ga laten zien het verschil in mening over "Vindt u dat de ouders zeggenschap moeten hebben over of hun minderjarige kind wel of niet voor abortus mag kiezen?" tussen jongeren (21 jaar en jonger want deze personen zijn oficeel nog niet volwassen is) en ouderen (22 jaar en ouder)
```{r}
library(dplyr)
leeftijd_frame  <- data_frame(leeftijd, abortus$ouderszegenschap)



onder_21 <- table(data_frame(filter(leeftijd_frame, leeftijd <= 21)))
onder_21

boven_21 <- filter(leeftijd_frame, leeftijd >21)

table_boven_21 <- table(boven_21)


```
Het lukt niet echt hellemaal uit komt nog goed. Ik moet kijken hoe ik het uit een table moet hallen.


## 21 Mei
Ik ga even met iets anders bezig het lukt niet echt. ik ga bezig met de chi-square test 

```{r}


```


